臺灣臺北地方法院刑事判決　　　　　　　 96年度易字第462號
公　訴　人　臺灣臺北地方法院檢察署檢察官
被　　　告　乙○○
　　　　　　　　　　現因另案於臺灣臺北監獄執行中
上列被告因詐欺案件，經檢察官提起公訴（96年度偵緝字第157
號），本院判決如下：
    主    文
乙○○幫助共同意圖為自己不法之所有，以詐術使人將本人之物
交付，累犯，處有期徒刑肆月，如易科罰金，以銀元佰元即新
臺幣玖佰元折算壹日。
    事    實
一、乙○○曾於民國90年間因施用第1級、第2級毒品案件，經臺
    灣士林地方法院以90年度訴字第514號判決分別處有期徒刑1
    年及7月，合併應執行有期徒刑1年6月確定，甫於93年10月
    7日因縮短刑期假釋出監，其指揮書執行完畢日期為93年11
    月12日。嗣假釋期滿未經撤銷，視為執行完畢，竟仍不知悔
    改，明知無正當理由徵求他人提供金融帳戶之存摺、提款卡
    及密碼者，極有可能利用該等帳戶為與財產有關之犯罪工具
    ，而可預見金融帳戶被他人利用以遂行其等為詐欺犯罪，竟
    仍容任所提供之金融帳戶可能被利用，造成詐欺取財結果之
    發生，而基於幫助他人實施詐欺取財犯罪之不確定故意，將
    其於94年4月13日在中國信託商業銀行樹林分行（起訴書誤
    載為94年5月16日於同銀行蘆洲分行，應予更正）所開立之
    帳號為000000000000號之帳戶存摺、金融卡及其密碼，於94
    年5月間某日交付予某真實姓名年籍不詳之成年人，藉以幫
    助其為詐欺取財之犯行。嗣該真實姓名年籍不詳成年人及與
    其具有詐欺取財概括犯意聯絡之成年人，共同意圖為自己不
    法之所有，推由該成年人於94年5月16日，以電話向甲○○
    佯稱其信用卡遭盜用，請其依指示撥打電話至「楊興成」警
    官處，而該自稱「楊興成」之成年男子接到甲○○之電話後
    即要求甲○○至自動櫃員機操作，將其新臺幣1萬5,000元存
    款匯入其指定之帳戶，致甲○○陷於錯誤，依其指示匯出如
    數款項至乙○○所設立之上開帳戶內，旋由不詳人士悉數提
    領一空。
二、案經甲○○訴由臺北市政府警察局中正第一分局報請臺灣臺
    北地方法院檢察署檢察官偵查起訴。
    理  由
一、按被告以外之人於審判外之言詞或書面陳述，除法律有規定
    者外，不得作為證據；又被告以外之人於審判外之陳述，雖
    不符合同法第159條之1至第159條之4之規定，但經當事人於
    審判程序同意作為證據，法院審酌該言詞陳述或書面陳述作
    成時之情況，認為適當者，亦得為證據，當事人、代理人或
    辯護人於法院調查證據時，知有第159條第1項不得為證據之
    情形，而未於言詞辯論終結前聲明異議者，視為有前項之同
    意，刑事訴訟法第159條第1項、第159條之5分別定有明文。
    查本判決下列所引用之證人甲○○於審判外之陳述為傳聞證
    據，惟被告於本院準備程序時表示無意見而不予爭執，且迄
    至言詞辯論終結前亦未再聲明異議，本院審酌上開證據資料
    製作時之情況，尚無違法不當等瑕疵，亦認為以之作為證據
    應屬適當，故揆諸前開規定，爰逕依刑事訴訟法第159條之5
    規定，認該項證據資料例外有證據能力，合先敘明。
二、訊據被告於本院審理時對上揭犯罪事實坦承不諱，且據證人
    即告訴人甲○○於警詢中證述甚詳（見臺灣臺北地方法院檢
    察署95年度偵字第133號卷，下稱偵字卷，第28至30頁），
    復有中國信託商業銀行94年10月17日中信銀集作0000000000
    89號函所附交易明細表、同銀行96年4月2日中信銀集作字第
    96502608號函所附整合性通訊資料維護報表、印鑑卡及歷史
    交易查詢報表各1份附卷可參（見偵字卷二第183至186頁、
    本院卷第28至32頁），堪認被告上揭任意性自白核與事實相
    符，應堪採信，
三、按金融存款帳戶，事關存戶個人財產權益之保障，其與存戶
    之提款卡結合，專屬性、私密性更形提高，除非本人或與本
    人具密切之關係者，難認有何理由可自由流通使用該存摺、
    提款卡，一般人亦均有應妥為保管存摺、提款卡，以防止存
    摺、提款卡被他人冒用之認識。且存摺、提款卡等有關個人
    財產、身分之物品，如淪落於不明人士手中，極易被利用為
    與財產有關之犯罪工具，而與他人於身分上不具密切關係之
    人，竟願以不相當之對價，徵求他人提供帳戶以為使用，此
    等行為客觀上已屬可疑，其顯係供為某非正當資金進出之用
    ，而隱瞞其流程及行為人身份曝光之不法意圖亦可預見。此
    等社會現實，恆係一般人本於日常生活經驗即可體察之者，
    被告係有社會生活經驗之成年人，接受他人所給付之代價，
    而提供帳戶供人匯款，與吾人之日常生活經驗顯然有悖。另
    參以現今金融市場開放，競爭激烈之社會現實，於金融機構
    開設帳戶極其容易，果有使用金融帳戶之必要，大可自己向
    各該金融機構申請開立帳戶，實無庸另行支出代價而使用他
    人所申請之帳戶，益證被告提供帳戶之行為態樣，顯悖於一
    般人之日常生活經驗。被告有幫助他人以詐騙財物之不確定
    故意，足堪認定。被告犯行事證明確，自應依法論罪科刑。
四、被告行為後，前於94年2月2日修正公布之刑法，已自95年7
    月1日起施行，另刑法施行法亦於95年5月14日增訂該法第1
    條之1規定，並自95年7月1日施行。其中修正後刑法第2條之
    規定，乃係關於新舊法比較適用之準據法，其本身無關行為
    可罰性要件之變更，故於95年7月1日刑法修正施行後，如有
    涉及比較新舊法之問題，即應逕依修正後刑法第2條第1項規
    定，為「從舊從輕」之比較（最高法院95年度第8次刑事庭
    會議決議意旨參照）。經查：
  (一)刑法第339條第1項雖未修正，然於上開刑法及其施行法修正
    施行前，依罰金罰鍰提高標準條例第1條前段規定，刑法第3
    39條第1項所定罰金刑部分之法定刑度「銀元1,000元以下」
    係提高為銀元10,000元即新臺幣30,000元以下，最低刑度則
    依修正前刑法第33條第5款規定，應為銀元1元即新臺幣3元
    以上。嗣因刑法施行法第1之1條第2項已增訂：「中華民國
    94年1月7日刑法修正施行後，刑法分則所定罰金之貨幣單位
    為新臺幣；94年1月7日刑法修正時，刑法分則編未修正之條
    文定有罰金者，自94年1月7日刑法修正施行後，就其所定數
    額提高為30倍，但72年6月26日至94年1月7日新增或修正之
    條文，就其所定數額提高為3倍。」，而此規定係在替代罰
    金罰鍰提高標準條例部分條文，與適用罰金罰鍰提高標準條
    例之結果相同，對於被告而言並不發生有利或不利之問題，
    僅係將貨幣單位由銀元改為新臺幣，並非法律變更刑度之條
    文，當無須就新舊法比較，應逕適用之（臺灣高等法院暨所
    屬法院95年法律座談會刑事類提案第17號研討結果參照）。
    又修正後刑法第33條第5款亦已將罰金刑調整為新臺幣1,000
    元以上，以百元計算，故依前述標準換算，刑法第339條第1
    項之修正後罰金刑法定刑度已變更為「新臺幣30,000元以下
    、1,000元以上」，是比較修正前後刑度結果，修正後之規
    定對被告並非較為有利，揆諸前揭刑法第2條第1項前段規定
    ，即應適用修正前之刑法第33條第5款及刑法施行法第1條之
    1等規定。
  (二)修正後刑法第47條第1項規定，受徒刑之執行完畢，或一部
    之執行而赦免後，5年以內故意再犯有期徒刑以上之罪者，
    為累犯，加重本刑至2分之1，故新法之修正，明顯以故意再
    犯者為限，始成立累犯。而行為時及裁判時之法律均有處罰
    之規定者，法律之修正，不發生罪與刑之變更者，依各該法
    律規定之適用究係重在行為時或裁判時，作為適用法律之判
    斷基準。若行為人於前案執行完畢後，5年內故意再犯他罪
    ，不論依修正前刑法第47條之規定，抑或修正後刑法第47條
    第一項之規定，均構成累犯，刑罰規範狀態並無變更，對被
    告而言並無「有利」或「不利」之情形；另最高法院95年5
    月23日刑事庭第8次庭務會議決議，亦認為「過失再犯有期
    徒刑以上之罪」，始應依修正後刑法第2條第1項之規定，適
    用最有利於行為人之法律，是以於5年以內故意再犯有期徒
    刑以上之罪之情形，應不生新舊法比較之問題，自應逕依現
    行有效之法律即修正後刑法第47條第1項之規定，論以累犯
    （臺灣高等法院暨所屬法院95年法律座談會刑事類提案第8
    號意旨參照）。另修正後刑法第28條關於成立共同正犯之標
    準，將原來共同正犯之共同「實施」犯罪，改為共同「實行
    」犯罪，剔除完全未參與犯罪相關行為之「實行」的「陰謀
    共同正犯」及「預備共同正犯」，而本案被告之犯行非屬陰
    謀、預備共同正犯，不論依修正前刑法第28條之規定，抑或
    修正後刑法第28條之規定，均構成共同正犯，刑罰規範狀態
    並無變更，對被告而言並無「有利」或「不利」之情形，依
    前揭座談會提案之同一邏輯，其刑罰規範狀態並無變更，應
    不生新舊法比較之問題，自應逕依現行有效之法律即修正後
    刑法第28條之規定，論以共同正犯。而修正前刑法第30條係
    規定：「幫助他人實行犯罪行為者，為幫助犯。雖他人不知
    幫助之情者，亦同。幫助犯之處罰，得按正犯之刑減輕之。
    」，而修正後之刑法第30條則規定：「幫助他人犯罪者，為
    從犯。雖他人不知幫助之情者，亦同。從犯之處罰，得按正
    犯之刑減輕之」，是被告無論依修正前或修正後之刑法第30
    條，均成立幫助犯，且因依新舊法規定均得減輕其刑，故刑
    罰規範狀態並無變更，對被告而言並無「有利」或「不利」
    之情形，依上開法律座談會提案之意旨，於被告幫助他人實
    行犯罪之情形，應不生新舊法比較之問題，自應逕依現行有
    效之法律即修正後刑法第30條之規定，論以幫助犯，核先說
    明。
五、核被告所為，係犯修正前之刑法第339條第1項、第30條第1
    項之詐欺取財罪之幫助犯。而買受被告上開帳戶存摺、金融
    卡及密碼之人，與配合其為上開詐欺取財犯行之姓名年籍不
    詳成年人間，就前揭詐欺取財之犯行，有犯意聯絡及行為分
    擔，應成立共同正犯，被告所為則係幫助上開人等共同詐欺
    取財，自應論以被告幫助共同詐欺取財罪。被告係幫助他人
    犯前開罪名，爰依同法第30條第2項之規定，按正犯之刑減
    輕之。另被告於90年間因施用第1級、第2級毒品案件，經臺
    灣士林地方法院以90年度訴字第514號判決分別處有期徒刑1
    年及7月，合併應執行有期徒刑1年6月確定，甫於93年11月1
    2日執行完畢，有臺灣高等法院被告前案紀錄表可稽，其於5
    年內因故意再犯本件最重本刑為有期徒刑以上之罪，為累犯
    ，應依刑法第47條第1項規定加重其刑，並依法先加重後減
    輕之。爰審酌被告正值壯年，竟短於思慮，恣意將帳戶交由
    不詳人士使用，危害社會治安及金融交易安全，徒增被害人
    尋求救濟之困難，使犯罪追查趨於複雜，且犯後迄未與被害
    人達成和解並賠償損害，惟其犯後坦承犯行，態度尚佳等一
    切情狀，量處如主文所示之刑。又被告行為時之易科罰金折
    算標準，依修正前刑法第41條第1項、修正前罰金罰鍰提高
    標準條例第2條前段（現已刪除）規定，就其原定數額提高
    為100倍折算1日，則本案被告行為時之易科罰金折算標準，
    應以銀元100元（即新臺幣300元）以上300元（即新臺幣900
    元）以下折算1日。惟95年7月1日修正公布施行之刑法第41
    條第1項前段則規定：「犯最重本刑為5年以下有期徒刑以下
    之刑之罪，而受6個月以下有期徒刑或拘役之宣告者，得以
    新臺幣1,000元、2,000元或3,000元折算1日，易科罰金。」
    比較修正前後之易科罰金折算標準，以95年7月1日修正公布
    施行前之規定，較有利於被告，則應依刑法第2條第1項前段
    ，適用修正前刑法第41條第1項前段。本案既仍適用修正前
    刑法第41條第1項前段之規定定被告易科罰金之折算標準，
    自仍應適用修正前罰金罰鍰提高標準條例第2條之規定提高
    折算之罰金數額，諭知以新臺幣900元折算1日為易科罰金之
    折算標準，且為免與刑法第41條第1項修正施行後所定易科
    罰金折算標準改採新臺幣計算產生混淆誤解起見，另引用現
    行法規所定貨幣單位折算新臺幣條例第2條明定易科罰金折
    算標準及折算新臺幣之數額，以資明確。
據上論斷，應依刑事訴訟法第299條第1項前段，刑法第2條第1項
前段、第28條、第339條第1項、第47條第1項、第30條第1項前段
、第2項、修正前第41條第1項前段，刑法施行法第1條之1，修正
前罰金罰鍰提高標準條例第2條，現行法規所定貨幣單位折算新
臺幣標準第2條之規定，判決如主文。
本案經檢察官蕭方舟到庭執行職務
中　　華　　民　　國　　96　　年　　5 　　月　　8 　　日
　　　　　　　　　刑事第十庭  審判長  法　官　吳秋宏
                                      法　官　林孟皇
                                      法  官  林柏泓
如不服本判決，應於判決送達後10日內，向本院提出上訴狀。
以上正本證明與原本無異。
　　　　　　　　　　　　　　　　書記官　柯貞如
中　　華　　民　　國　　96　　年　　5 　　月　　8 　　日
